【裁判字號】    95,上訴,1180
【裁判日期】    951124
【裁判案由】    違反毒品危害防制條例
【裁判全文】
臺灣高等法院高雄分院刑事判決        95年度上訴字第1180號
上  訴  人
即  被  告  甲○○
選任辯護人  曾慶雲 律師
上列上訴人因違反毒品危害防制條例案件，不服臺灣高雄地方法
院94年度訴字第1514號中華民國95年4 月28日第一審判決（起訴
案號：臺灣高雄地方法院檢察署94年度偵字第2031、2422號），
提起上訴，本院判決如下：
    主  文
原判決撤銷。
甲○○意圖販賣而持有第三級毒品，處有期徒刑參年。扣案之愷
他命壹包（驗後淨重肆拾參點參玖公克）、含有Acetaminophen
（乙醯胺酚）成分之白色粉末貳包（驗後合計淨重伍佰陸拾貳點
陸參公克）、含Chlorphenamine（係抗組織胺劑）成分之白色粉
末壹包（驗後淨重貳拾肆點捌貳公克）、未檢出第三級毒品成分
之不知名白色粉末（驗後淨重拾捌點參壹公克）壹包、研缽壹組
，均沒收。
    事  實
一、甲○○於民國93年12月31日晚上某時許，以不詳方式在位於
    高雄市○○路之「EASY舞廳」取得第三級毒品愷他命（驗前
    淨重43.65 公克，驗後淨重43.39 公克），預備供己施用，
    詎其取得毒品後，因思該毒品數量不少，無法全部施用，且
    市價甚高，竟意圖營利，自94年1 月12日起，多次前往位於
    台中市○○路之必安藥局，購買含有Acetaminophen （乙醯
    胺酚，係解熱、鎮痛劑，以下簡稱解熱鎮痛劑）成分之白色
    粉末2 包（驗前淨重562 .68 公克，驗後淨重562 .63 公克
    ）、含有Chlorphenamine（係抗組織胺劑）成分之白色粉末
    1 包（驗前淨重25.83 公克，驗後淨重24.82 公克）、未檢
    出第三級毒品成分之不知名白色粉末1 包（驗前淨重19. 47
    公克，驗後淨重18.31 公克）、含第四級毒品苯巴比妥成分
    之白色粉末1 包（驗前淨重11.02 公克，驗後淨重10.86 公
    克），欲將該解熱鎮痛劑摻雜在第三級毒品愷他命內增加重
    量，並利用研缽磨研使顆粒大小平均後，再以夾鏈袋分裝，
    伺機販賣予不特定之人。嗣於94年1 月12日晚上11時許，甲
    ○○攜帶毒品行經高雄市○○區○○路167 號5 樓電梯時，
    為警欄檢，並得甲○○同意後前往高雄市○○區○○路167
    號8 樓之1 房間內搜索而扣得愷他命1 包（驗後淨重43.39
    公克）及甲○○所有之上開解熱鎮痛劑等白色粉末5 包、研
    缽1 組。
二、案經高雄縣政府警察局暨海岸巡防署南部地區巡防局高雄市
    機動查緝隊移送臺灣高雄地方法院檢察署檢察官偵查起訴。
    理  由
壹、程序方面
一、按刑事訴訟法第159 條第1 項規定：被告以外之人於審判外
    之言詞或書面陳述，除法律有規定者外，不得作為證據。惟
    依同法第159 條之4 第1 款規定：除顯有不可信之情況外，
    公務員職務上製作之紀錄文書、證明文書得為證據。司法警
    察對於犯罪嫌疑人依法監聽電話所製作之通訊監察紀錄譯文
    ，為該監聽電話錄音之「派生證據」，亦即依法取得檢察官
    或法官所核發之通訊監察書，基於該通訊監察所取得之證據
    應係錄音（電磁紀錄）本身，並非譯文，除非經勘驗監聽錄
    音帶後，得確認錄音與譯文相符，始得以譯文代替錄音，否
    則偵查犯罪機關人員依監聽之錄音所製作之監聽譯文，即屬
    係被告以外之人與審判外之書面陳述，監聽譯文是否得為證
    據，即應審究其是否符合傳聞法則之例外，亦即譯文是否為
    公務員職務上所製作之文書。經查：本案係依臺灣高雄地方
    法院檢察署檢察官所核發之93年10月21日雄檢楠雲字第928
    號、94年1 月12日94年雄檢楠雲聲監續字第000043號通訊監
    察書，而在通訊監察期間93年10月22日起至93年11月19日止
    、94年1 月13日上午10時起至94年2 月4 日上午10止，對於
    被告甲○○持用之0000000000、0000000000行動電話實施通
    訊監察，有上開通訊監察書（見警卷第40、44頁）在卷可參
    ，故上開通訊監察係依法定程序為之，基於該通訊監察所取
    得之監聽電話錄音，因其取得程序並無違法，即無證據排除
    法則之適用。然前開監聽電話錄音，因保存期間過久，以致
    受潮無法使用，是前開監聽所得之錄音，即無法進行勘驗以
    確定是否與譯文相符，自不得以卷附監聽譯文取代之。然卷
    附之譯文仍為獨立之證據方法，依前述說明，屬傳聞證據，
    又雖係偵查機關現譯人員所製作，性質上為公務員職務上所
    製作之紀錄文書，但既為針對本件個案作成，即與刑事訴訟
    法第159 條之4 第1 款所示，經常處於可受公開檢查之狀態
    ，如有錯誤，甚易發現而予及時糾正之例行性紀錄文書有間
    （該條款立法理由參照），即非刑事訴訟法第159 條之4 第
    1 款所謂得成為傳聞例外之公文書，而不具有證據能力，不
    得為認定本件犯罪事實之證據。
二、按刑事訴訟法第159 條之5 規定，被告以外之人於審判外之
    陳述，雖不符前4 條之規定，而經當事人於審判程序同意作
    為證據，法院審酌該言詞陳述或書面陳述作成時之情況，認
    為適當者，亦得為證據。當事人、代理人或辯護人於法院調
    查證據時，知有第159 條第1 項不得為證據之情形，而未於
    言詞辯論終結前聲明異議者，視為有前項之同意。本件證人
    即李品均於警詢所述，為被告以外之人於審判外之陳述，屬
    傳聞證據，被告及辯護人知有不得作為證據之情形，而未於
    言詞辯論終結前聲明異議。本院斟酌李品均於警詢所述，過
    程並無受不當外力之影響，認適合作為本案之證據，依前揭
    規定，認李品均於警詢中之陳述有證據能力。
三、按「法院或檢察官得囑託醫院、學校或其他相當之機關、團
    體為鑑定，或審查他人之鑑定，並準用第203 條至第206 條
    之1 之規定。」、「鑑定之經過及其結果，應命鑑定人以言
    詞或書面報告。」，亦分別為刑事訴訟法第208 條第1 項前
    段、第206 條第1 項定明定。是經法院囑託相當之機關為鑑
    定後，經鑑定人以書面報告其鑑定之結果者，即屬同法第15
    9 條第1 項所謂之「法律有規定者」，不受該條項規定「不
    得作為證據」之限制。且同法第208 條第1 項前段對於法院
    或檢察官囑託相當之機關為鑑定之情形，僅規定：「準用第
    203 條至第206 條之1 之規定」，至於同法第202 條有關「
    鑑定人應於鑑定前具結」之規定，則不在準用之列。故於法
    院或檢察官囑託相當之機關為鑑定，而該受囑託機關以書面
    報告鑑定結果之情形，既非屬依法應具結者。是同法第158
    條之3 有關「證人、鑑定人依法應具結而未具結者，其證言
    或鑑定意見，不得作為證據」之規定，於此時即無適用之餘
    地。而內政部警政署刑事警察局，業經臺灣高等法院檢察署
    檢察長概括囑託為有關「毒品種類、成份之鑑定」之鑑定機
    關（臺灣高等法院檢察署92年9 月9 日檢文允字第09210012
    03號函附之臺灣高等法院檢察署檢察長概括選任鑑定人或囑
    託鑑定機關（團體）名冊參照）。故其就上開扣案物所為之
    鑑定結果書面報告，揆諸上開說明，即不受刑事訴訟法第15
    8 條之3 及同法第159 條第1 項之限制，自亦得作為證據。
貳、實體方面
一、訊據上訴人即被告甲○○（下稱被告）固不否認扣案愷他命
    及解熱鎮痛劑等粉末為其所有，惟否認有何意圖販賣而持有
    第三級毒品犯行，辯稱：扣案之愷他命是供自己施用，解熱
    鎮痛劑乃係為稀釋愷他命純度，以減少施用愷他命造成身體
    不適之情況云云，經查：
(一)被告於94年1 月12日晚上11時許，行經高雄市○○區○○路
    167 號5 樓電梯時，為警欄檢，並得其同意後前往苓中路16
    7 號8 樓之1 房間內搜索而扣得愷他命1 包（驗前淨重43.
    65公克，驗後淨重43.39 公克）及解熱鎮痛劑2 包（驗前合
    計淨重562 .68 公克，驗後合計淨重562 .63 公克）、含有
    Chlorphenamine（係抗組織胺劑）成分之白色粉末1 包（驗
    前淨重25.83 公克，驗後淨重24.82 公克）、未檢出第三級
    毒品成分之不知名白色粉末1 包（驗前淨重19.47 公克，驗
    後淨重18.31 公克）、含第四級毒品苯巴比妥成分之白色粉
    末1 包（驗前淨重11.02 公克，驗後淨重10.86 公克）等事
    實，業據被告於警詢、偵查、原審及本院審理時供認不諱，
    核與證人李品均（原名李偉僑）證述情節相符（見警卷第11
    頁），且有內政部警政署刑事警察局94年5 月6 日刑鑑字第
    0940060562號鑑定書1 份附卷可考（見偵字第2031號卷第75
    -77 頁），是被告持有第三級毒品愷他命及解熱鎮痛劑等白
    色粉末之事實，應堪認定。
(二)被告於取得扣案之第三級毒品愷他命43.65 公克（驗前淨重
    ）之後，又購買總重達607.98公克（驗前淨重，25.83+19.
    47+562.68） 之解熱鎮痛劑等白色粉末用來摻在第三級毒品
    愷他命中稀釋毒品純度，兩者比例約為1 比14，倘被告最初
    取得之愷他命純度為百分之百，經與其所購入之解熱鎮痛劑
    混合後，濃度將僅剩0.71% （計算式為：43.65/(607.98+43
    .65） ，更何況，販賣毒品之人為了牟利，均會在毒品內摻
    入非屬毒品之白色粉末增加重量後，再行出售，乃眾所週知
    之事實，故施用毒品者所購得之毒品純度通常已經很低，被
    告若係純然自己施用，則其於取得第三級毒品愷他命後，又
    購買大量解熱鎮痛劑等白色粉末欲摻在第三級毒品愷他命之
    行為，實已悖於事理。
(三)倘扣案愷他命係供被告自己施用，則據被告稱：扣案之解熱
    鎮痛劑等白色粉末是要加入愷他命稀釋後一起施用，伊每天
    施用之數量約5 至10公克（見偵字第2031號卷第16、71頁）
    。依其每天最高之施用量10公克，總計扣案愷他命及解熱鎮
    痛劑等白色粉末之數量有607.98公克（驗前淨重），將可供
    被告每天不間斷的施用達60天；然被告為警查獲時所採集之
    尿液經送檢驗結果，呈愷他命陰性反應，有高雄市立凱旋醫
    院94年2 月1 日濫用藥物尿液檢驗報告1 紙在卷可憑（見偵
    字第2031號卷第45頁），已與其每天均有施用之陳述不符，
    且其持有數量亦顯逾一般施用者施用或遭查獲時持有之數量
    ，其以前揭情詞置辯，自不足採。
(四)被告雖稱：扣案研缽1 組，係用來混合愷他命及解熱鎮痛劑
    等白色粉末用。然除非係要讓二者混合後成粗細一致之粉末
    ，不易讓人分辨明顯有2 種以上之混合物而感覺賣相不佳時
    ，始有使用此工具之必要。又縱被告有將愷他命與解熱鎮痛
    劑一起施用之習慣，依愷他命常見之口服、鼻吸、煙吸與注
    射等方式施用，均無須將二者作如此費工、細膩的混合。參
    以被告自陳愷他命之市價約1 公克新臺幣（下同）1 千元，
    解熱鎮痛劑之市價約1 公斤8 千元（即1 公克8 元，見本院
    卷第56頁），二者價格差距懸殊。被告於取得價格較高之第
    三級毒品愷他命後，又購買價格較低之解熱鎮痛劑白色粉末
    ，摻雜在第三級毒品愷他命中利用研缽磨研混合後，以較低
    純度之愷他命出售予他人，是被告主觀上應有販賣營利之意
    圖，應足認定。
(五)被告意圖販賣而持有第三級毒品愷他命之事證已臻明確，辯
    護人聲請將扣案之解熱鎮痛劑送鑑定是否與第三級毒品愷他
    命服用之效果相似，核無必要，併予敘明。
二、按愷他命為毒品危害防制條例第2 條第2 項第3 款所稱之第
    三級毒品。是核被告所為，係犯毒品危害防制條例第5 條第
    3 項之意圖販賣而持有第三級毒品罪。原審據以論處被告罪
    刑，固非無見。惟查：按「毒品危害防制條例第19條第1 項
    所定「供犯罪所用或因犯罪所得之物」，係指犯第4 條至第
    9 條、第12條、第13條或第14條第1 項、第2 項之罪所用或
    所得之物，不包括毒品本身在內，是尚不得援用此項規定為
    第三、四級毒品之沒收依據。以犯第4 條第3 項販賣第三級
    毒品罪為例，第三級毒品本身為其販賣之標的，非屬供「販
    賣第三級毒品所用之物」，必係遂行販賣該毒品使用之物，
    始屬「供犯罪（犯第4 條第3 項之販賣第三級毒品罪）所用
    之物」，其理至明。又同條例對於查獲之製造、運輸、販賣
    、意圖販賣而持有、以非法方法使人施用、引誘他人施用及
    轉讓第三、四級毒品之沒收，並無特別規定，如其行為已構
    成犯罪，則該毒品即屬不受法律保護之違禁物，應回歸刑法
    之適用，依刑法第38條第1 項第1 款之規定沒收之」，最高
    法院95年度台上字第5252號判決意旨可資參照。本件被告係
    犯毒品危害防制條例第5 條第3 項之意圖販賣而持有第三級
    毒品罪，扣案之愷他命1 包（驗後淨重43.39 公克）本身即
    為犯罪之標的，非屬供犯罪所用之物，不能援引毒品危害防
    制條例第19條第1 項為沒收之依據，惟該毒品係屬不受法律
    保護之違禁物，應回歸刑法之適用，依刑法第38條第1 項第
    1 款之規定予以沒收。乃原判決認扣案之愷他命係被告供意
    圖販賣之犯罪所用之物，應依毒品危害防制條例第19條第1
    項沒收，尚有未合。被告上訴意旨否認犯罪，指摘原判決不
    當，雖無理由，惟原判決既有前開可議之處，自應由本院將
    原判決撤銷改判。
三、審酌被告年輕識淺，一時貪念及失慮，致罹重典，其意圖販
    賣而持有之第三級毒品愷他命，數量雖僅43.68 公克（驗前
    淨重），然倘與扣案之解熱鎮痛劑等白色粉末混合，嗣後可
    分裝販賣之數量將達607.98公克（驗前淨重），對他人健康
    及社會治安所生潛在之危害匪淺，並衡量其並無前科紀錄，
    有臺彎高等法院被告前案紀錄表在卷可憑，其犯後雖未能坦
    認犯行，惟態度尚稱良好等等一切情狀，爰酌情量處如主文
    所示之刑，以勵自新。
四、按愷他命為第三級毒品，非屬毒品危害防制條第18條第1 項
    前段規定應沒收銷毀之查獲之第一、二級毒品，同條項中段
    所定查獲之第三、四級毒品沒入銷毀之規定乃行政罰，非刑
    罰之從刑，尚不得由法院為「沒入銷燬」之行政罰諭知。被
    告係犯毒品危害防制條例第5 條第3 項之意圖販賣而持有第
    三級毒品罪，扣案之愷他命1 包（驗後淨重43.39 公克）本
    身即為犯罪之標的，非屬供犯罪所用之物，惟該毒品係屬不
    受法律保護之違禁物，應依刑法第38條第1 項第1 款之規定
    予以沒收，至於因鑑定而耗損之部分，自無庸為沒收之諭知
    。另本件扣案含有Acetaminophen （乙醯胺酚）成分之白色
    粉末2 包（驗後淨重562 .63 公克）、含Chlorphenamine（
    係抗組織胺劑）成分之白色粉末1 包（驗後淨重24.82 公克
    ）、未檢出第三級毒品成分之不知名白色粉末1 包（驗後淨
    重18.31 公克）及研缽1 組，均為被告所有，業據被告供陳
    明確，且上開白色粉末均係供被告摻雜在第三級毒品愷他命
    內增加重量，研缽則係將愷他命與上開白色粉末研磨成顆粒
    大小相同後，意圖販賣予不特定之人之用，均係供本件犯罪
    所用之物，均應依毒品危害防制條第19條第1 項之規定宣告
    沒收。至含第四級毒品苯巴比妥成分之白色粉末1 包（驗後
    淨重10．86公克），因與本件犯行無關，且無積極證據證明
    被告欲將含苯巴比妥成分之白色粉末與扣案之愷他命混合後
    一起售出，即非屬供被告為本件犯行所用之物，爰不予宣告
    沒收。
據上論結，應依刑事訴訟法第369 條第1 項前段、第364 條、第
299 條第1 項前段，毒品危害防制條例第5 條第3 項、第19條第
1 項，刑法第11條、第38條第1 項第1 款，判決如主文。
本案經檢察官沈紹嘉到庭執行職務。
中    華    民    國    95    年    11    月    24    日
                  刑事第七庭    審判長法  官  莊飛宗
                                      法  官  黃憲文
                                      法  官  孫啟強
以上正本證明與原本無異。
如不服本判決應於收受本判決後10日內向本院提出上訴書狀，其
未敘述上訴理由者，並得於提起上訴後10日內向本院補提理由書
狀（均須按他造當事人之人數附繕本）「切勿逕送上級法院」。
中    華    民    國    95    年    11    月    24    日
                                      書記官  黃富美
附錄本判決論罪科刑法條：
毒品危害防制條例第5條第3項
意圖販賣而持有第三級毒品者，處3 年以上10年以下有期徒刑，
得併科新臺幣3 百萬元以下罰金。


司法院資訊處製作；財團法人民間司法改革基金會備份。
